【裁判字號】    89,交上易,61
【裁判日期】    890427
【裁判案由】    業務過失傷害
【裁判全文】
臺灣高等法院高雄分院刑事判決    八十九年度交上易字第六一號
    上  訴  人
    即  被  告  丙○○
    選任辯護人  紀錦隆  律師
                施旭錦
右上訴人因業務過失傷害案件，不服臺灣高雄地方法院八十八年度交易字第六三號
中華民國八十九年二月一日第一審判決（起訴案號：臺灣高雄地方法院檢察署八十八
年度偵字第二○四六二號），提起上訴，本院判決如左：
      主    文
上訴駁回。
丙○○緩刑年。
      事    實
一、丙○○考領有普通小型車駕駛執照，擔任漢林文理補習班司機，為從事駕駛業務
    之人，於民國八十八年四月二十九日十六時五分許（起訴書誤載同日十六時二十
    分許），駕駛車牌號碼ＴＶ－六三七○號廂型車接送補習班學員，乃沿高雄市○
    ○區○○路右轉樂利路後，沿樂利路由南往北方向行駛，途經樂利路與永順街之
    無號誌交岔路口，本應注意汽車行至無號誌交岔路口，應減速慢行，作隨時停車
    之準備，且當時天雨路滑，剎車距離必然加長，其更應注意減速，而當時日間自
    然光線、道路視距甲好、無障礙及其他缺陷，又依其智識、能力，復無不能注意
    之情事，詎丙○○竟疏未為此注意，仍以時速約四十公里之速度通過該路口，適
    有洪清亮騎乘腳踏車，沿永順街由西往東方向行駛，至上開無號誌交岔路口時，
    亦疏未注意慢車駛至無號誌交岔路口，應減速慢行，看清左右確無來車並在不妨
    礙汽車通行之情況下迅速通過，而貿然通過該路口，丙○○見狀煞停不及，其車
    前方撞及腳踏車前輪後方，洪清亮因之受創人車倒地，並因受有頭部外傷合併顱
    內出血，致其呈現無法言語、無法瞭解他人言語且四肢癱瘓之植物人之重傷害狀
    態。丙○○於肇事後犯行未被發覺前，主動向前往處理之員警自首肇事，並接受
    裁判。
二、案經洪清亮之妻乙○訴請臺灣高雄地方法院檢察署檢察官偵查起訴。
      理    由
一、訊據上訴人即被告丙○○（下稱被告）供認有於右揭時地駕駛前開廂型車疏於注
    意而擦撞被害人洪清亮所騎乘之腳踏車，致肇事使被害人洪清亮受有前揭之傷害
    等之事實不諱；又依道路交通事故調查報告表上警繪現場圖及現場照片所示，高
    雄市○○路與永順街交岔路口，並未設置號誌，為一無號誌交岔路口，而車禍發
    生後，被告之車係沿樂利路快車道停放，車頭略朝東北方，右前車角距樂利路快
    、慢車道分道線○．八公尺，右後車角則距分道線一．五公尺，被害人及腳踏車
    之散落物則分佈在汽車前方之行人穿越道上，腳踏車前輪後方略有凹損；且被告
    於警訊時亦供稱：「我行駛至樂利路、永順路口，有一部腳踏車由永順街西向東
    行駛，我發現時，剎車已來不及」等語（見八十八年四月二十九日交通事故現場
    談話紀錄表），於檢察官偵查中亦供稱：「我當時時速約四十公里以下，我看到
    洪清亮時距離約六公尺，我剎車就已來不及了。」等語（見偵查卷第二三頁背面
    ），於本院調查時亦供稱：「二造均有過失：：：我煞車不及，我車子已通過路
    的中線，因當天下雨，路太滑，我反應不過來」等語（見本院八十九年三月二十
    九日訊問筆錄）。另證人李金城於原審審理中到庭證稱：「車禍發生時，下小雨
    ，我看到洪清亮躺在地上斑馬線的地方，丙○○的車在斑馬線前，還未壓到斑馬
    線，腳踏車倒在汽車的左前方，車頭朝北方，洪清亮的頭朝東方」等語（見原審
    卷第四十頁）。綜上所述，被告上開所為之自白，核與事實相符，自得採為其犯
    罪之證據。
二、按汽車行至無號誌之交岔路口，應減慢速度，作隨時停車之準備，道路交通安全
    規則第九十三條第一項第四款定有明文；又天雨路滑，汽車剎車距離必然因此加
    長，此亦為一般駕駛人所明知之常識，被告既領有駕駛執照自應知之甚詳。而依
    道路交通故調查報告表所載，車禍發生當時日間自然光線、道路視距甲好、無障
    礙及其缺陷，又依被告之智識、能力，復無不能注意之情事，詎被告竟疏未注意
    ，駛至無號誌交岔路口竟未依規定確實減速至隨時可以停煞之速度，因而肇事，
    其駕駛行為有過失，殆無疑義。又本件車禍經送請高雄市政府車輛行車事故鑑定
    委員會鑑定結果，亦同為被告駕駛行為有過失之認定，此有該委員會高市鑑字第
    八八一一○三四號鑑定意見書在卷可憑。又被害人確因本件車禍，致受有頭部外
    傷合併顱內出血，致其呈現無法言語、無法瞭解他人言語且四肢癱瘓之植物人之
    重傷害狀態，亦有診斷證明書在卷，並經高雄市立小港醫院於八十八年十一月十
    六日以（八八）高醫港秘字第○九三○號函敘明確，自符合刑第十條第四項第六
    款所列之重傷；被告未盡其前開注意義務與被害人所受上述重傷害間，顯有相當
    因果關係。至被害人就本件車禍之發生，雖與有如上所述之過失（違反道路交通
    安全規則第一百二十五條第二款之規定），惟仍無解於被告過失之咎。本件罪證
    明確，被告右揭業務過失致重傷害之犯行已堪認定。
三、查被告係漢林文理補習班之司機乙節，已據被告自承在卷，自屬從事駕駛業務之
    人無訛，被告於業務執行中肇事致人於重傷，核其所為，係犯刑法第二百八十四
    條第二項後段之業務過失致重傷害罪。又被告於肇事後犯行未被發覺前，主動向
    前往處理之員警坦承肇事並接受裁判之情，有現場處理警員製作之交通事件職務
    報告書附卷可憑（見原審卷第四九頁），堪認其所為，已符合刑法自首之要件，
    依刑法第六十二條前段規定減輕其刑。
四、原審因而適用刑法第二百八十四條第二項後段、第六十二條前段，罰金罰鍰提高
    標準條例第一條前段規定，並審酌被告及被害人就車禍發生各自之過失情節、被
    害人所受之傷害程度實屬重大，且迄原審審理中仍未能與被害人達成民事和解，
    犯後態度顯然不佳等一切情狀，量處有期徒刑一年二月。經核原判決認事用法並
    無不合，量刑亦屬適當，被告上訴意旨，指摘原判決量刑過重，非有理由，應予
    駁回。
五、查被告未曾受有刑徒刑以上刑之宣告，有臺灣高雄地方法院檢察署刑案資料查註
紀錄表附卷可稽，此次係屬偶發過失犯，況被告於本院調查時，已坦承其駕駛行
    為有過失，且造成被害人之傷勢達重傷害之程度，並已與告訴人達成和解，賠償
    告訴人乙○新台幣二百零五萬餘元（含強制險理賠金一百二十萬元），有和解筆
    錄乙份附卷可按，告訴人乙○新亦具狀請求給予被告自新，此亦有撤回暨呈報狀
    附卷可按，被告經此論罪科刑之教訓，當知警惕，應無再犯之虞，本院認其所宣
    告之刑，以暫不執行為適當，爰併宣告緩刑三年。
據上論結，應依刑事訴訟法第三百六十八條、刑法第七十四條第一款，判決如主文。
本案經檢察官朱文彬到庭執行職務。
中      華      民      國    八十九    年      四      月    二十七    日
                                  臺灣高等法院高雄分院刑事第四庭
                                      審判長法官  莊  鎮
                                            法官  陳吉雄
                                            法官  蕭權閔
右正本證明與原本無異。
不得上訴。
                                          書記官  陳江山
中      華      民      國    八十九    年      五      月      一      日
附錄本判決論罪之法條：
刑法第二百八十四條第二項後段
  從事業務之人，因業務之過失傷害人者，致重傷者，處三年以下有期徒刑、拘役或
  二千元以下罰金。
                                                                        Ｄ


司法院資訊處製作；財團法人民間司法改革基金會備份。
